【裁判字號】    99,簡,104
【裁判日期】    990611
【裁判案由】    災害救助
【裁判全文】
高雄高等行政法院簡易判決
                                       99年度簡字第104號
原      告  甲○○○
被      告  臺南縣佳里鎮公所
代  表  人  乙○○○○
上列當事人間災害救助事件，原告不服臺南縣政府中華民國99年
2月9日府行濟字第0980293244號訴願決定，提起行政訴訟，本院
判決如下：
    主  文
原告之訴駁回。
訴訟費用由原告負擔。
    事實及理由
一、事實概要︰
    緣原告以其所有「台南縣佳里鎮龍安里16鄰外渡頭8號」房
    屋，因遭莫拉克颱風侵襲淹水而受有損害，乃於民國98年10
    月6日傳真申訴函向被告申請災害救助，嗣經被告派員勘查
    結果，認原告並無居住於該址之事實，核與災害救助辦法等
    規定不符，爰以98年11月13日所社字第0980016059號函否准
    所請；原告不服，提起訴願，經遭決定駁回；遂提起本件行
    政訴訟。
二、本件原告主張︰
(一)、政府因八八風災水淹50公分以上發放救災補助款新台幣（下
    同）4萬元，係針對財物之損失，並非人員傷害或死亡之補
    償，原告所有屋內居家設備等財物，皆遭水淹變成廢棄物，
    被告規定須水災發生時有居住之現住戶或有長期居住者才可
    補助，否則完全被排除，顯非合理。原告前揭房屋因受水淹
    依規定條件、時間、地點提出申請補助，並主動請示是否要
    將實際受損狀況列冊、拍照存證，被告稱不需要，里辦公處
    會統一處理。
(二)、被告相關承辦人員，在執行查核補助款發放過程中，完全未
    連絡及告知真正受災申請戶會同審查，造成同一門牌號，相
    同居住狀況的另一申請戶有發放4萬元補助款，經原告申訴
    後，發現錯誤，再發文逕行追繳該補助款，其處理過程顯有
    嚴重違失等情，並聲明求為判決撤銷訴願決定及原處分。
三、被告則以︰
(一)、原告於98年10月6日傳真申訴其房屋遭莫拉克颱風侵襲所造
    成之災害補助乙案，被告經由該里里長、里幹事、鄰長（原
    告鄰居）訪查結果，認原告平日並無居住於「龍安里16鄰外
    渡頭8號」之事實，因非居住該址之現住戶，故未核發救助
    金，並無不合。
(二)、至於與原告同址之訴外人黃陳月秋所申領之淹水救助金，經
    被告重新審核後，亦經以查無居住事實而通知繳回，訴外人
    黃陳月秋並已於99年3月30日繳回4萬元在案等語，資為抗辯
    ，並聲明求為判決駁回原告之訴。
四、本件事實概要欄所載事實，有原告98年10月6日申訴函、佳
    里鎮龍安里辦公處98年12月4日佳龍辦字第980000196號函等
    附於原處分卷可稽，且經兩造分別以訴狀陳明在卷，洵堪信
    實。兩造所爭執者厥為被告否准原告前揭災害補助，是否合
    法。經查：
(一)、按「本法主管機關：．．．在縣（市）為縣（市）政府。」
    災害防救法第4條定有明文。是台南縣政府因莫拉克颱風淹
    水造成之災害補助，有關受災戶認定發函責由鄉、鎮公所查
    核定，是申請人是否符合受災補助之受災戶條件，被告即有
    審核之權限，合先敘明。
(二)、次按「本辦法所稱之天然災害，指水、火、雹、風、旱、地
    震及其他不可抗力之天然災害，致損害重大，影響生活者。
    」「災害救助金之種類及救助對象如下：．．．五、住戶淹
    水救助：中央氣象局發布之豪雨、超大豪雨、颱風或海嘯等
    特報造成水災，住屋（以臥室、客廳、飯廳及連棟之廚廁、
    浴室為限）因水災淹水達50公分以上且有居住事實之現住戶
    ，以一門牌為一戶計算。但建物分別獨立，或非屬獨立而為
    不同獨立生活戶者，應依其事實認定之。」按臺南縣天然災
    害救助辦法第2條、第3條第5款定有明文。又「本標準所稱
    水災，指因中央氣象局發布豪雨特報或颱風警報，造成淹水
    所致之災害。．．．災害救助種類如下：．．．三、住戶淹
    水之救助。．．．。」「災害救助對象如下：．．．五、住
    戶淹水救助：住屋因水災淹水達50公分以上且有居住事實之
    現住戶，以一門牌為一戶計算。但建物分別獨立，或非屬獨
    立而為不同獨立生活戶者，應依其事實認定之。．．．前項
    第四款及第五款所稱住屋，係以臥室、客廳、飯廳及連棟之
    廚廁、浴室為限。．．．。」水災公用氣體與油料管線輸電
    線路災害救助種類及標準第2條、第3條亦有明文。再以財團
    法人賑災基金會重大天然災害災民賑助核給要點第3點第6目
    亦規定：「災民賑助之種類如下：．．．六、住戶淹水救助
    ：住戶因水災淹水達50公分以上且有居住事實之現住戶，以
    一門牌為一戶計算。．．．。」是依上開規定，得申請災害
    救助之對象除其住屋為水災淹水達50公分以上外，尚須有居
    住事實之現住戶始足。
(三)、經查，原告傳真申訴函後，被告經由該鎮龍安里里長、里幹
    事及16鄰鄰長三度查訪，原告並無實際居住於「臺南縣佳里
    鎮外渡頭8號」之事實，因而駁回原告之申請。原告不服，
    提起訴願，訴願代理人即原告之子黃立甫於訴願機關行言論
    辯論時稱：「．．．我母親與我弟住高雄．．．。」「我母
    親有子女四人，除一女居住台北外，其餘三人均居住於高雄
    ，因母親年事已高，不適宜單獨居住，故輪流由子女四人於
    個人之居住處所加以照顧。」等語，有99年2月5日訴願案言
    詞辯論筆錄附於訴願卷可稽，足見原告非屬住屋因水災淹水
    達50公分以上且有居住事實之現住戶至明，是被告否准其申
    請，核無不合。至同址之訴外人黃陳月秋原所領取之住戶淹
    水救助金，經被告重核後，亦以查無居住事實不符救助要件
    ，撤銷原核救助並通知其繳回在案，亦無違反平等原則。
(四)、綜上所述，原告主張既不可採，則被告以系爭房屋不符前揭
    災害救助之要件，否准原告之申請，並無違誤；訴願決定予
    以維持，核無不合；原告起訴意旨求為均予撤銷，為無理由
    ，應予駁回。又本件事證已臻明確，兩造其餘攻擊防禦方法
    ，均核與本件判決結果不生影響，爰不一一論述，附此敘明
    。另本件為簡易訴訟事件，爰不經言詞辯論為之。
五、據上論結，本件原告之訴為無理由，依行政訴訟法第233條
    第1項、第236條、第98條第1項前段，判決如主文。

中    華    民    國    99    年    6     月    11    日
             高雄高等行政法院第四庭
                             法  官  戴  見  草
以上正本係照原本作成。
如不服本判決，應於送達後20日內，向本院提出上訴狀並表明上
訴理由，如於本判決宣示後送達前提起上訴者，應於判決送達後
20日內補提上訴理由書（須按他造當事人人數附繕本）。
中    華    民    國    99    年    6     月    11    日

                              書記官  江  如  青
附註:
行政訴訟法第235條（第1項、第2項）:
對於適用簡易程序之裁判提起上訴或抗告，須經最高行政法院之
許可。
前項許可，以訴訟事件所涉及之法律見解具有原則性者為限。

司法院資訊處製作；財團法人民間司法改革基金會備份。
